【裁判字號】    92,附民,15
【裁判日期】    920512
【裁判案由】    損害賠償
【裁判全文】
臺灣士林地方法院刑事附帶民事訴訟判決              九十二年度附民字第一五號
    原      告  甲○○○股份有限公司
    法定代理人  乙○○
    被      告  丁○○
                莊佩鈺
右列被告因九十一年度交易字第二０五號詐欺案件，經原告提起附帶民事訴訟，本院
判決如左：
    主  文
原告之訴及假執行之聲請均駁回。
    事  實
一、原告方面：聲明、陳述詳如附件刑事附帶民事起訴狀所載。
二、被告未為任何聲明或陳述，亦未提出任何書狀。
    理  由
一、按法院認為原告之訴不合法或無理由者，應以判決駁回之，刑事訴訟法第五百零
    二條第一項定有明文。次按因犯罪而受損害之人，於刑事訴訟程序得附帶提起民
    事訴訟，對於被告及依民法負賠償責任之人，請求回復其損害，刑事訴訟法第四
    百八十七條第一項定有明文。而所謂因犯罪而受損害之人，故不以直接為限，即
    間接被害亦包括在內，但必須個人私權，因起訴之犯罪事實之侵害，致生損害者
    始得提起。
二、本件原告雖主張因被告丁○○開立日期八十九年三月二十九日，萬垠企業有限公
    司（以下簡稱萬垠公司），品名電腦網路設備一批，金額新台幣（下同）一百五
    十七萬五千元之發票一張交予被告丙○○，其開發票時明知並無任何機器設備可
    資交付，竟仍將上開發票交給被告丙○○向原告請款，致原告陷於錯誤而匯款給
    萬垠公司，再由被告丁○○轉交被告丙○○，被告丁○○應負共同侵權行為責任
    云云。經查，本件本院認被告丁○○就製造不實之統一發票會計憑證固與被告丙
    ○○有犯意聯絡，行為分擔，因認被告丁○○此部分涉嫌違反商業會計法（被告
    丁○○未據檢察官提起公訴），然本件原告所受之損害係因被告丙○○之詐欺行
    為，且被告丁○○並未參與詐欺之共同侵權行為，業經本院於九十一年度易字第
    二０五號被告丙○○詐欺案件中敘明理由，故原告所生之損害並非起訴犯罪事實
    效力所及之違反商業會計法所造成之侵害，原告據此對被告丁○○主張係因犯罪
    而受損害之人，請求損害賠償，即不合法，應予駁回。
三、本件原告復主張被告莊佩鈺與被告丙○○共謀，開立日期八十九年三月二十七日
    ，品名多媒體視聽投影機設備，金額八十九萬二千五百元之統一發票給原告，其
    開發票時明知並無任何機器設備可資交付，竟仍將上開發票交給被告丙○○持向
    原告請款，致原告陷於錯誤而匯款給喬凡視聽工程有限公司（以下簡稱喬凡公司
    ），被告莊佩鈺應負共同侵權行為責任云云。經查原告主張被告丙○○之上開事
    實，業經檢察官不另為不起訴處分之諭知，有台灣士林地方法院檢察署九十年度
    偵緝字第五四七號起訴書可稽，復經本院審理時查明被告丙○○與喬凡公司確有
    實物之交易行為，亦經本院於九十一年度易字第二０五號詐欺案件判決敘明理由
    ，故原告對被告莊佩鈺起訴係對非本件起訴之犯罪事實主張受侵害，其附帶民事
    起訴即非適法，依照上開說明，原告之訴自不合法，應予駁回。
四、據上論斷，依刑事訴訟法第五百零二條第一項，判決如主文。
中      華      民      國    九十二    年      五      月      十二    日
                                臺灣士林地方法院刑事第四庭
                                      法  官  杜  惠  錦
右正本證明與原本無異。
對於本判決如不服，非對刑事判決上訴時不得上訴，並應於送達後十日內，向本院提
出上訴狀。
                                      書記官  林  慧  芬
中      華      民      國    九十二    年      五月      十五    日


司法院資訊處製作；財團法人民間司法改革基金會備份。
